臺灣高等法院高雄分院民事裁定
111年度抗字第24號
抗  告  人  顏清永  

相  對  人  柯俊賢  



上列抗告人因與相對人間強制執行聲明異議事件，對於中華民國
110年12月21日臺灣高雄地方法院110年度執事聲字第74號所為裁
定提起抗告，本院裁定如下：
    主    文
抗告駁回。
抗告程序費用由抗告人負擔。
    理     由
一、抗告人異議及抗告意旨略以：抗告人（即執行債務人）業依
    執行法院民國110年1月12日執行命令，自行於110年3月19日
    上午9時33分僱工至現場進行拆除事宜完畢，拆除時並有通
    知相對人（即執行債權人）家人到場指界，後經原法院司法
    事務官於110年4月15日至現場履勘，雖有漏未拆除之部分，
    然抗告人亦已表明願意再自行拆除並清除廢棄物，嗣因疫情
    之故，經司法事務官取消原定110年6月23日由抗告人拆除之
    事宜，並非抗告人拒絕履行執行名義所負債務，而有相對人
    非透過強制執行程序不能實現權利之情形，相對人自行僱工
    拆除並無必要，且其僅處理抗告人所餘少數殘垣，費用竟高
    達新台幣（下同）337,575元，與抗告人拆除整體結構清運
    多數廢棄物之費用356,000元相近，顯非合理而有虛偽浮報
    之情，自不得責令抗告人負擔，原法院漏未審酌，命抗告人
    負擔相對人代執行費用337,575元，顯有不當，故提起本件
    抗告，請求廢棄原裁定。
二、按強制執行之費用，以必要部分為限，由債務人負擔，並應
     與強制執行之債權同時收取。債權人因強制執行而支出之
    費 用，得求償於債務人者，得準用民事訴訟法第91條之規
    定， 向執行法院聲請確定其數額。依執行名義，債務人應
    為一定 行為而不為者，執行法院得以債務人之費用，命第
    三人代為
    履行。強制執行法第28條第1 項、第29條第1 項、第127 條
    分別定有明文。而所謂必要費用，係指實施強制執行程序不
    能欠缺之費用，蓋強制執行之實施，係因債務人不依執行名
    義履行其債務，致債權人不得不聲請強制執行，故執行所生
    之費用自應由債務人負擔。 
三、經查：　　
  ㈠相對人持原法院109年度簡上字第46號確定判決為執行名義，
    聲請對抗告人及其他債務人顏清州、黃顏月華、林顏秋雲、
    胡阿琪、胡美慧、胡豐源（下合稱顏清州等）為強制執行，
    請求拆除門牌號碼高雄市○○區○○里○○00號之地上物（坐落高
    雄市○○區○○段00地號土地；下稱系爭地上物），經原法院以
    109年度司執字第87724號執行事件（下稱系爭執行事件）予
    以受理乙情，此經本院核閱上開執行卷宗無誤，首堪認定。
　㈡抗告人及顏清州等先於109年12月20日具狀表示將自行拆除系
    爭地上物，並提出拆除計畫及拆除估價單（見司執卷第157
    頁），經原法院司法事務官發函命其應於30日內履行完畢，
    而該函業由抗告人於110年1月4日收受，然抗告人屆期並未
    履行乙節，此有函文、送達證書及電話紀錄在卷可憑（見司
    執卷第163頁、第167、181頁）。其後原法院司法事務官定
    於同年110年2月3日至現場履勘，抗告人當場表示自願於110
    年3月20日前自行拆除完畢，則有電話紀錄、執行命令、執
    行筆錄在卷足參（見司執卷第181、183、211頁），而抗告
    人雖曾於110年3月19日上午僱工至現場作業，然留置大量土
    石未移除，若須另行僱工尚需高額費用，抗告人顯未履行完
    畢乙節，則經相對人於同年3月24日請求原法院續行執行之
    書狀陳明在卷，並檢附現場照片可佐（見司執卷第229至231
    頁）。嗣原法院司法事務再於110年4月15日至現場履勘，由
    地政人員指出漏未拆除部分後，抗告人復當場同意自行拆除
    並清除廢棄物，司法事務官亦諭知抗告人應於1個月內拆除
    並清運廢棄物完畢等語在卷（見司執卷第265-266頁），惟
    抗告人屆期仍未履行乙節，有相對人110年5月15日陳報狀暨
    現場照片為證（見司執卷第293、295頁）。原法院司法事務
    官本已再定於110年6月23日強制拆除系爭地上物，然因疫情
    進入三級警戒而取消（見司執卷第297頁），相對人遂於110
    年6月22日具狀陳報願自行僱工拆除，經原法院予以准許後
    ，相對人業於110年7月21日陳報已拆除完畢等情，則有相對
    人陳報狀可憑（見司執卷第345、第369至393頁）。是抗告
    人雖於系爭執行程序中，迭次表明自行拆除，然均未遵期履
    行，或未完全拆除而遺留大量土石，原法院始同意改由相對
    人自行代為僱工拆除等情，均經本院依職權查閱系爭執行卷
    宗明確如上，洵堪認定。
　㈢抗告人固以原法院110年6月23日強制拆除之期日係因疫情取
    消，並非抗告人拒不按執行名義履行債務，且相對人僱工費
    用過高，非屬必要費用云云，然抗告人及顏清州等自109年1
    2月20日陳報願自行拆除後，迄於110年6月22日仍未能依原
    法院執行名義履行拆除義務完畢，業如上述，原法院本得以
    其等之費用命相對人代為履行，而相對人代為執行所支出之
    拆除費用為337,575元，則經相對人提出拆除相片、發票、
    實價單等件為證（見司執卷第371至393頁、司執聲卷第17、
    19頁），此部分費用自屬因系爭強制執行事件所為之必要支
    出，應由執行債務人即抗告人與顏清州等負擔，抗告人徒以
    其並未拒絕履行及費用過高為辯，要屬無據。從而，原法院
    准許相對人關於此部分執行費用額337,575元之請求，並駁
    回抗告人之聲明異議，經核尚無不合。抗告人抗告意旨仍執
    前詞指摘原裁定不當，求予廢棄，非有理由，應予駁回。 
四、據上論結，本件抗告為無理由，裁定如主文。　　
中　　華　　民　　國　　111 　年　　1 　　月　　28　　日
                    民事第五庭
                        審判長法  官 蘇姿月
                              法  官 郭宜芳
                              法  官 謝雨真
以上正本證明與原本無異。
本件不得再抗告。　　　　　　　　　　　　　　　　　　　
中　　華　　民　　國　　111 　年　　1 　　月　　28　　日
                              書記官 陳勃諺